臺灣高等法院刑事裁定
110年度毒抗字第362號
抗  告  人  
即  被  告  潘嘉萬





上列抗告人因聲請施以強制戒治案件，不服臺灣基隆地方法院中
華民國110年1月27日裁定（110年度毒聲字第58號），提起抗告
，本院裁定如下：
    主  文
原裁定撤銷。
檢察官之聲請駁回。
    理  由
一、原裁定意旨略以：被告因施用第二級毒品案件，經依原審法
    院109年度毒聲字第40號（經本院以109年度毒抗字第267號
    裁定駁回抗告而確定）裁定送勒戒處所施以觀察、勒戒後，
    由法務部○○○○○○○○附設勒戒處所綜合考量其前科紀錄與行為
    表現、臨床評估及社會穩定度等節，判斷其有繼續施用毒品
    傾向等情，有前揭裁定及法務部○○○○○○○○民國110年1月14日
    新戒所衛字第11007001530號函暨所附有無繼續施用毒品傾
    向證明書、有無繼續施用毒品傾向評估標準紀錄表各1份在
    卷可稽，堪認其經觀察、勒戒後，確有繼續施用毒品之傾向
    無訛，原審法院經核檢察官聲請送強制戒治為有理由，應予
    准許。爰依毒品危害防制條例第20條第2項後段規定，裁定
    應送戒治處所強制戒治等語。
二、抗告意旨略以：抗告人認為裁定戒治與否只依據勒戒處所評
    估師依受觀察勒戒人之前科紀錄等評定有無繼續施用毒品之
    標準，法規顯有錯誤，並足以影響裁定結果。抗告人於109
    年8月12日執行有期徒刑4月，執行期滿當日即接押觀察勒戒
    處分，未曾接觸社會已逾6月，卻被判定有繼續施用毒品之
    傾向，實令其無法信服，上開判斷標準為何，實有違平等、
    比例原則，若依然以前科評定有繼續施用毒品之傾向裁以強
    制戒治，亦與本次毒品危害防制條例修正之立法真諦有所抵
    觸。又抗告人高齡患有疾病，亟需醫療照護，實不堪承受強
    制戒治處分，請重新審理裁定云云。
三、按犯毒品危害防制條例第10條之罪者，檢察官應聲請法院裁
    定，令被告入勒戒處所觀察、勒戒，其期間不得逾2月；觀
    察、勒戒後，檢察官依據勒戒處所之陳報，認受觀察、勒戒
    人有繼續施用毒品傾向者，檢察官應聲請法院裁定令入戒治
    處所強制戒治，其期間為6個月以上，至無繼續強制戒治之
    必要為止，但最長不得逾1年，毒品危害防制條例第20條第1
    項、第2項分別定有明文。
四、經查：
  ㈠抗告人即被告潘嘉萬前因施用第二級毒品案件，經原審法院
    以109年度毒聲字第40號裁定令其進入勒戒處所施以觀察、
    勒戒，後經本院以109年度毒抗字第267號裁定駁回抗告而確
    定，嗣抗告人於法務部○○○○○○○○附設勒戒處所執行觀察、勒
    戒期間，於110年1月14日經評定前科紀錄與行為表現127分
    、臨床評估24分、社會穩定度5分，小計靜態因子147分、動
    態因子9分，總分156分，綜合判斷認定有繼續施用毒品傾向
    等節，有原審法院109年度毒聲字第40號裁定、本院109年度
    毒抗字第267號裁定、法務部○○○○○○○○110年1月14日新戒所
    衛字第11007001530號函所附有無繼續施用毒品傾向證明書
    、有無繼續施用毒品傾向評估標準紀錄表、本院被告前案紀
    錄表存卷可考（見109年度毒偵字第699號卷，本院卷第38-3
    9頁）。
  ㈡觀諸上開，其中「前科紀錄與行為表現」部分合計為127分【
    毒品犯罪相關司法紀錄「12筆」，計120分、首次毒品犯罪
    年齡為「21-30歲」，計5分、其他犯罪相關紀錄「1筆」，
    計2分、入所時尿液毒品檢驗為「無藥物反應」，計0分，上
    開4項靜態因子合計為127分；所內行為表現之動態因子為「
    無」，計0分】，有前揭有無繼續施用毒品傾向評估標準紀
    錄表附卷可參（見109年度毒偵字第699號卷）。
  ㈢然「有無繼續施用毒品傾向評估標準紀錄表」及「有無繼續
    施用毒品傾向評估標準說明手冊」於110年3月26日經法務部
    予以修正公告，關於「前科紀錄與行為表現」第1項「毒品
    犯罪相關司法紀錄」計分方式由原本每筆(次)10分，總分不
    設上限，修正為每筆(次)5分，總分上限為10分；第3項「其
    他犯罪相關紀錄」計分方式由原本每筆(次)2分，總分不設
    上限，修正為每筆(次)2分、總分上限為10分，有法務部110
    年3月26日法矯字第11006001760號函檢送修正之「有無繼續
    施用毒品傾向評估標準紀錄表」及「有無繼續施用毒品傾向
    評估標準說明手冊」。而抗告人於110年1月6日經評定關於
    「前科紀錄與行為表現」部分合計為15分【毒品犯罪相關司
    法紀錄「12筆」，計10分、首次毒品犯罪年齡為「21-30歲
    」，計5分、其他犯罪相關紀錄「1筆」，計2分、入所時尿
    液毒品檢驗為「無藥物反應」，計0分，上開4項靜態因子合
    計為17分；所內行為表現之動態因子為「無」，計0分】、
    臨床評估24分、社會穩定度5分，小計靜態因子37分、動態
    因子9分，則合計得分數減為46分，綜合判斷認定無繼續施
    用毒品傾向等情，此有法務部○○○○○○○○110年3月29日所出具
    之「有無繼續施用毒品傾向證明書」暨「有無繼續施用毒品
    傾向評估標準紀錄表」等件在卷可參（見本院卷第45、47頁
    ），則抗告人由原判定之有繼續施用毒品傾向，改認定為無
    繼續施用毒品傾向。
  ㈣綜上，原審未及審酌依修正後之評估標準所為評估，以原評
    估標準紀錄表所載綜合評估後所得總分為156分，認抗告人
    有繼續施用毒品傾向，准予強制戒治，容有未洽，應由本院
    予以撤銷。而本件抗告人之合計分數，既未逾60分，則檢察
    官聲請強制戒治，即無理由，應由本院自為裁定予以駁回。
五、據上論斷，應依刑事訴訟法第413條，裁定如主文。
中　　華　　民　　國　 110　　年　　3 　　月　　30  　日
     　　　　　   刑事第二十三庭審判長法　官  許永煌
                                      法　官  雷淑雯
                                      法　官  吳定亞
以上正本證明與原本無異。
不得再抗告。
                                      書記官  郭侑靜
中　　華　　民　　國　　110 　年　　3 　　月　　30　　日